最高法院刑事判決　　　　　　九十六年度台上字第四四四六號
上　訴　人　台灣高等法院高雄分院檢察署檢察官
被　　　告　甲○○
上列上訴人因被告違反毒品危害防制條例案件，不服台灣高等法
院高雄分院中華民國九十六年六月十五日第二審更審判決（九十
六年度上更(一)字第一二四號，起訴案號：台灣高雄地方法院檢察
署九十五年度偵字第八六二五號），提起上訴，本院判決如下：
    主  文
原判決撤銷，發回台灣高等法院高雄分院。
    理  由
本件原判決以公訴意旨略以：被告甲○○基於販賣第一級毒品海
洛因之概括犯意，先於民國九十五年三月十六日十四時許，在高
雄市楠梓區青弘回收場內，以一包新台幣（下同）五百元之價格
，販賣海洛因一包予楊慧華；復於同月十七日十四時三十分許，
在高雄市楠梓區青弘回收場內，仍以一包五百元之價格，販賣海
洛因一包予楊慧華。嗣為警於九十五年三月十七日十六時五十分
許，前往上址執行埋伏搜索時，當場查獲，並扣得甲○○所有之
0000000000號之行動電話一具及楊慧華所有之海洛因
一包（淨重0.06公克，空包裝重0.18公克）。因認被告涉犯違反
毒品危害防制條例第四條第一項之販賣第一級毒品罪嫌等情。經
審理結果，認為不能證明被告犯罪，乃維持第一審諭知被告無罪
之判決，駁回檢察官在第二審之上訴。固非無見。
惟查：（一）審理事實之法院，採為判斷基礎之證據，須與卷內
訴訟資料相符，否則即失所依據，而有判決理由矛盾之違法。原
判決以本件承辦員警並未在青弘回收場或警局事先安排「真人列
隊指認」，僅由員警黃豊文持照片數幀讓證人楊慧華指認何人販
賣毒品，而認楊慧華指認被告之程序不符規定。另以楊慧華係於
案發當日始與被告初次見面，楊慧華既與被告素眛平生，何以知
悉被告有販賣海洛因之訊息，而認楊慧華於警詢及偵查中指認被
告為販賣毒品之人應屬誤認等語（見原判決第五、六頁之理由七
）。然據證人即警員葉志盛於第一審結證稱：因被告及案外人劉
榮慶、謝孟谷三人同時在場，楊慧華遂於查獲現場之偵防車內，
以真人指認之方式，指認被告係販賣毒品之人，且指出被告之特
徵為臉上有痣等語（見第一審卷第八四、八五頁）。另楊慧華於
九十五年三月十八日上午十時五十六分許移送至台灣高雄地方法
院檢察署接受檢察官複訊時，檢察官點呼被告及案外人劉榮慶、
謝孟谷三人同時入庭，供楊慧華指認，楊慧華亦指認被告係販賣
毒品予伊之人（見偵查卷第七頁），似足認楊慧華係以真人列隊
指認之方式，指認被告為販賣毒品之人。而被告臉上確係有痣，
此有被告之照片可稽（見警卷第二一頁），且依被告於檢察官偵
查中所供，其與楊慧華見過二、三次面（見偵查卷第八四頁），
亦非如楊慧華事後所稱係初次見面。原判決逕以「楊慧華並非以
真人列隊方式進行指認，其指認被告之程序不符規定，且楊慧華
與被告素眛平生，何以知悉被告有販賣海洛因之訊息？」而認楊
慧華於警詢及偵查中指認被告為販賣毒品之人應屬誤認云云，自
有與卷內證據不相適合之判決理由矛盾之違誤。（二）證人之陳
述部分前後不符，或相互間有所歧異時，究竟何者為可採，法院
仍得本其自由心證予以斟酌，非謂一有不符或矛盾，即應認其全
部均為不可採信。又事實審法院應斟酌調查所得之各項直接、間
接證據，本於推理作用而為綜合判斷，不得僅將卷內各項證據予
以割裂觀察，遽為判決。楊慧華於檢察官偵查時，具結證稱：伊
分別於九十五年三月十六日及十七日，在高雄市楠梓區青弘回收
場內，以每包五百元之價格，向被告購買海洛因二次，每次一包
等語（見偵查卷第七頁），而證人黃豊文於第一審時證稱：「…
…我確實有親眼看到楊慧華跟被告買毒品」、「他們二人有交易
的動作……」、「……我看到楊慧華的手和被告的手有接觸，從
身上摸出東西後又有和楊慧華的手再接觸一次，這和一般進入回
收場買東西的動作不一樣」、「我看到楊慧華將東西放在胸前。
……」等語（見第一審卷第七九頁），核與楊慧華證稱：「（問
：你當時毒品從身上何處被搜到？）是從我胸口的衣服拿出來的
。」等語相符（見第一審卷第八八頁），另證人謝孟谷亦於警詢
時坦認現場查扣之海洛因五十包等物係其與劉榮慶及被告三人所
共有（見警卷第六頁），則上開證人所證倘若無訛，再參以本件
係當場自楊慧華身上扣得其所購買之海洛因一包，獲案當時被告
確係在場等情，能否逕以楊慧華及謝孟谷事後翻異其詞，即認上
開證人所供均不足以證明被告有販賣海洛因予楊慧華之犯行？非
無研求斟酌之餘地。究竟實情如何，原審未深入查證根究明白，
僅將卷內各項證據予以割裂觀察，遽行判決，亦有可議。檢察官
上訴意旨指摘原判決不當，尚非全無理由，應認原判決仍有撤銷
發回更審之原因。
據上論結，應依刑事訴訟法第三百九十七條、第四百零一條，判
決如主文。
中　　華　　民　　國　九十六　年　　八　　月　 十六 　日
                      最高法院刑事第四庭
                          審判長法官  莊　登　照
                                法官  黃　一　鑫
                                法官  林　秀　夫
                                法官  徐　昌　錦
                                法官  吳　昆　仁
      本件正本證明與原本無異
                                      書  記  官
中　　華　　民　　國　九十六　年　　八　　月　二十一　日
                                                      Ｋ
